# 出借人委托贷款减值会计核算问题，求助陈版

提问人：蜗壳24kb24kb 时间：2020-02-03 23:46:00
陈版，您好。
一家房地产企业A有富余资金，于是找到银行B办理帮忙委托贷款将富余资金 1000 万借给其他企业，而银行B找到了需要资金的企业C， 2018 年 11 月 30 日，三方签订委托贷款合同，合同约定A为委托人，B为贷款人，C为借款人，贷款金额 1000 万元整，年固定利率10%，每 3 个月付息一次，借款期限一年，到期日为 2019 年 11 月 30 日，银行B不承担企业C的违约风险，另外，若企业C到期无法偿还该笔委托贷款，则进行罚息，罚息利率为年固定利率15%。
企业A的账务处理方式为：
支付本金时 借：委托贷款-本金 1000 万
贷：银行存款 1000 万
收到利息时 借：银行存款 25 万（ 2018 年 12 月-2019年 2 月，1000*10%/4)
贷：投资收益 25 万
借：银行存款 25 万（ 2019 年 3 月-2019年 5 月）
贷：投资收益 25 万
借：银行存款 25 万（ 2019 年 6 月-2019年 8 月）
贷：投资收益 25 万
备注：暂不考虑利息收入是计入投资收益还是其他业务收入，暂不考虑是否应按摊余成本及实际利率计息，委托贷款本金在其他流动资产列报。
目前的情况是， 2019 年 11 月 30 日，该笔借款已到期，但企业C已濒临破产，预计清算后因本笔委托贷款本金及利息清偿顺位比较靠后，预计无法偿还全额本金，无法支付最后一季的利息及逾期之后的罚息，且企业C已宣告无法支付本金、利息、罚息，企业A认为走诉讼程序已无意义，不打算起诉。对于企业A（房地产行业，而非金融行业）来讲，该笔委托贷款已经发生减值，企业A未进行任何账务处理。
现在我不知道咋进行账务处理了，具体为： 1 ）财务报表日是否应计提 2019 年9-11月的利息？ 2 ）是否应计提 2019 年12 月 1 日至 2019 年 12 月 31 日期间的罚息？ 3 ）若计提上述利息及罚息，是否应就委托贷款本金减值、利息减值、罚息减值之和再计提等额减值准备？ 4 ）若计提减值准备，是否应就减值准备总额计提相应递延所得税资产？
借：应收利息-本金 37.5万（ 1000 10%/4+100015%/12）
贷：投资收益 37.5万
借：资产减值损失 1037.5万
贷：应收利息-减值准备 37.5万
委托贷款-减值准备 1000 万
借：递延所得税资产 259.375万（1037.5*25%）
贷：所得税费用-递延 259.375万
上述做法是否妥当？若不妥当，应如何进行账务处理？是否有相应条文？我经验比较少，很困惑现在，恳请陈版指点，非常感谢！！！

回答人：chenyiwei
理论上，借款人C无力还本付息的问题应该不是在该笔委托贷款的到期日才出现的，应在此类迹象出现时即对该笔委托贷款进行减值测试和计提减值准备。如果确实是短期内出现了无法预见的突发情况导致C丧失偿债能力，则对于尚未收到的最后一期利息和罚息不应再计提确认利息收入，同时对已确认的本息减记到根据C的当前状况谨慎估计的可收回金额。
对于相关减值准备能否确认递延所得税资产，可参考《瑞华研究 2010 ～ 2019 汇编》之“问题2-3-1（就计提资产减值准备所导致的暂时性差异确认递延所得税资产时应考虑的因素）”所述原则处理。